【裁判字號】    97,上訴,530
【裁判日期】    970326
【裁判案由】    毒品危害防制條例
【裁判全文】
臺灣高等法院刑事判決                 97年度上訴字第530號
上  訴  人
即  被  告  甲○○
上列上訴人因違反毒品危害防制條例案件，不服臺灣板橋地方法
院96年度訴字第3723號，中華民國96年12月7 日第一審判決（起
訴案號：臺灣板橋地方法院檢察署96年度毒偵字第6907號），提
起上訴，本院判決如下：
    主  文
上訴駁回。
    事  實
一、甲○○於民國92年間，因施用毒品案件，經臺灣板橋地方法
    院裁定令入勒戒處所觀察、勒戒後，認有繼續施用毒品之傾
    向，再經臺灣板橋地方法院裁定令入戒治處所施以強制戒治
    ，嗣經裁定停止戒治，付保護管束，並於93年7 月12日出所
    ，同年10月2 日保護管束期滿，由臺灣板橋地方法院檢察署
    檢察官為不起訴處分確定。嗣於94年間，再因施用毒品案件
    ，經臺灣板橋地方法院判處有期徒刑7月、3月，應執行有期
    徒刑8月，及至96年2月12日執行完畢（此部分構成累犯）；
    又因施用毒品案件，經臺灣板橋地方法院判處有期徒刑10月
    確定（此部分尚未執行完畢，不構成累犯）。猶不知悔改，
    復於96年9月6日下午4、5時許，在臺北縣樹林市○○街141
    巷8 號住處，分別施用第一級毒品海洛因（下稱海洛因）及
    第二級毒品甲基安非他命（下稱甲基安非他命）各一次。迨
    於同日22時50分許，在臺北縣樹林市○○街30巷16弄19號前
    ，為警查獲，並扣得海洛因1包（淨重17.93公克）。
二、案經臺北縣政府警察局土城分局報請臺灣板橋地方法院檢察
    署檢察官偵查起訴。
    理  由
一、上開事實，業據上訴人即被告甲○○於原審及本院坦承不諱
    ，經警採集尿液送請臺灣檢驗科技股份有限公司檢驗結果，
    呈甲基安非他命及嗎啡陽性反應，有該公司96年9月29日CH
    /2007/90810 號濫用藥物尿液檢驗報告在卷可參。扣案之白
    粉送請法務部調查局鑑定結果，含有海洛因成分（淨重17.9
    3 公克），有該局96年10月1日調科壹字第09623070360號鑑
    定書在卷可考。查被告於92年間，因施用毒品案件，經臺灣
    板橋地方法院裁定令入勒戒處所觀察、勒戒後，認有繼續施
    用毒品之傾向，復經裁定令入戒治處所施以強制戒治，及至
    93年10月2 日執行完畢，並經臺灣板橋地方法院檢察署檢察
    官為不起訴處分確定，有本院被告前案紀錄表在卷可參。事
    證明確，被告於強制戒治執行完畢後5 年內，再犯本件施用
    第一級毒品、第二級毒品犯行堪以認定。
二、核被告所為，係犯毒品危害防制條例第10條第1 項之施用第
    一級毒品罪及第2 項之施用第二級毒品罪。被告持有海洛因
    及甲基安非他命之低度行為應為施用之高度行為所吸收，均
    不另論罪。被告所犯上開二罪間，犯意各別，構成要件不同
    ，應分論併罰。被告於94年間，因施用毒品案件，經臺灣板
    橋地方法院判處有期徒刑7月、3月，應執行有期徒刑8 月，
    及至96年2 月12日執行完畢，有本院被告前案紀錄表在卷可
    參。被告於有期徒刑執行完畢後5 年內，故意再犯本件有期
    徒刑以上之罪，均為累犯，均應依刑法第47條第1 項規定加
    重其刑。
三、原審調查結果，適用毒品危害防制條例第10條第1項、第2項
    、第18條第1項前段、刑法第11條前段、第47條第1項、第51
    條第5 款、第38條第1項2款規定，同時審酌被告前因施用毒
    品，經觀察、勒戒及強制戒治後，猶再犯本案，情節非輕，
    同時參酌被告犯罪動機、手段、所生危害及犯罪後坦承犯行
    等一切情狀，就施用第一級、第二級毒品犯行，分別量處有
    期徒刑10月及6 月，並定應執行有期徒刑1年2月。扣案之海
    洛因（淨重17.93 公克），為查獲之第一級毒品，不問屬犯
    人與否，應依毒品危害防制條例第18條第1 項規定宣告沒收
    銷燬之；扣案包裝海洛因之包裝袋1 只具有防止海洛因裸露
    、逸出及潮濕並便於攜帶之功用，並屬被告所有供施用海洛
    因所用之物，應依刑法第38條第1項第2款規定，宣告沒收。
    認事用法，核無違誤，量刑亦稱妥適。被告上訴指稱：刑法
    於95年7月1日廢除連續犯規定，在有限司法資源下，若二罪
    觸犯同一法條，應併案審理，論以想像競合犯或接續犯。被
    告於本案審理前另犯施用第二級毒品案件（96年度訴字第20
    47號），該案件應與本案構成想像競合犯或接續犯。雖前案
    經地方法院判處罪刑後，被告不服上訴本院，因被告不諳法
    律，撤回上訴，然不得因被告不知法律，而影響被告前後所
    犯施用毒品犯行應構成想像競合犯或接續犯之權益。原審未
    審酌及此，再次對被告論罪科刑，實有未當。惟數行為於同
    時同地或密切接近之時地實施，侵害同一之法益，各行為之
    獨立性極為薄弱，依一般社會健全觀念，在時間差距上，難
    以強行分開，在刑法評價上，以視為數個舉動之接續施行，
    合為包括之一行為予以評價，較為合理，方屬接續犯之範疇
    。足見「接續犯」之成立，係以時、空密接性為前提要件，
    即透過對於同一法益之同種類侵害行為繼續不間斷之實行，
    業已稀釋個別行為之獨立性，致使刑法評價時將之視為單一
    、整體之犯罪行為，以符合社會一般人對於行為概念之認知
    ，並與行為人之犯罪目的相互結合（最高法院86年臺上字第
    3295號判例要旨參照）。本件被告於96年9月6日分別施用海
    洛因及甲基安非他命；而被告前案係先後96年4 月14日及13
    日施用海洛因及甲基安非他命，兩案施用毒品時間，均相距
    5 個多月之久，被告前案與本案施用第一級、第二級毒品行
    為，在時空上既可明顯區隔，並係各自滿足該次毒癮，應屬
    各自獨立之施用毒品行為，自非密切接近之一定時、地持續
    實行之複次行為，非屬接續犯或想像競合犯關係。足見被告
    上訴，為無理由，應予駁回。
四、被告經合法傳喚，無正當之理由不到庭，爰不待其陳述，逕
    行判決。
據上論斷，應依刑事訴訟法第368條、第371條，判決如主文。
本案經檢察官周誠南到庭執行職務。
中    華    民    國    97    年    3     月    26    日
            刑事第四庭    審判長法  官  沈宜生
                                法  官  周煙平
                                法  官  陳國文
以上正本證明與原本無異。
施用第一級毒品部分如不服本判決，應於收受送達後十日內向本
院提出上訴書狀，其未敘述上訴之理由者並得於提起上訴後十日
內向本院補提理由書（均須按他造當事人之人數附繕本）。
其餘不得上訴。
                                書記官  楊麗娟
中    華    民    國    97    年    3     月    26    日
附錄：本案論罪科刑法條全文
毒品危害防制條例第10條第1項、第2項：
施用第一級毒品者，處 6 月以上 5 年以下有期徒刑。
施用第二級毒品者，處 3 年以下有期徒刑。


司法院資訊處製作；財團法人民間司法改革基金會備份。
